臺灣臺東地方法院交通事件裁定　　　　　100年度交聲字第6號
原處分機關　交通部公路總局高雄區監理所臺東監理站
異　議　人
即受處分人　蔡旻儒
上列異議人即受處分人因違反道路交通管理處罰條例事件，對於
交通部公路總局高雄區監理所臺東監理站，於民國99年12月13日
所為之裁決處分（原處分案號：東監違裁字第裁81-T00000000號
）聲明異議，本院裁定如下：
    主  文
原處分撤銷。
蔡旻儒汽車駕駛人，行車速度，超過規定之最高時速四十公里以
上未滿六十公里，處罰鍰新臺幣貳仟元，並記違規點數壹點。
    理  由
一、原處分意旨略以：異議人即受處分人（下稱異議人）蔡旻儒
    於民國99年10月20日14時34分許，駕駛車牌號碼3666-XA號
    自用小客車，行經速限每小時60公里之臺東縣臺11線嘉平路
    段時，為警以雷達測速儀測得行車時速達每小時120公里，
    超速60公里，而當場攔停並製單舉發，案移原處分機關，依
    道路交通管理處罰條例第43條第1項第2款、第24條、第63
    條第1項第3款（裁決書漏未記載）、違反道路交通管理事件
    統一裁罰基準表及處理細則第41條、第43條、第44條之規定
    ，以異議人「行車速度超過規定之最高時速60公里以上未滿
    80公里」，裁處異議人罰鍰新臺幣（下同）8,000元，計違
    規點數3點，並施以道路交通安全講習等語。
二、異議意旨略以：員警舉發異議人超速並無任何蒐證影像光碟
    或證據可佐，且舉發員警使用雷達測速儀測得之數據亦有誤
    差，異議人並未超速60公里，爰依法聲請撤銷原處分云云。
三、按汽車駕駛人，行車速度，超過規定之最高時速，或低於規
    定之最低時速，除有第43條第1項第2款情形外，處1,200元
    以上2,400以下罰鍰；又汽車駕駛人，有違反道路交通管理
    處罰條例第40條之情形者，除應依該條所規定之罰鍰處罰外
    ，並予記違規點數1點，道路交通管理處罰條例第40條、第
    63條第1項第1款，分別定有明文。次按認定犯罪事實所憑之
    證據，雖不以直接證據為限，間接證據亦包括在內。然而無
    論直接證據或間接證據，其得為訴訟上之證明者，須於通常
    一般之人均不致有所懷疑，而得確信其為真實之程度者，始
    得據為有罪之認定。倘其證明尚未達此一程度，而有合理之
    懷疑存在，而無從使事實審法院得有罪之確信時，即應由法
    院為諭知被告無罪之判決（最高法院76年度臺上字第4986
    號判例意旨參照）。法院受理交通事件，準用刑事訴訟法之
    規定，道路交通管理處罰條例第89條前段定有明文，是以法
    院審理行為人違反道路交通管理處罰條例案件時，當有其適
    用。從而法院於審理行為人違反道路交通管理處罰條例案件
    ，如就原處分機關所認定之行為人違規事實仍有合理之懷疑
    ，而無法確信行為人確有該當於道路交通管理處罰條例各該
    處罰條文之構成要件事實時，即應依有疑惟利被告原則，為
    受處分人有利之認定。
四、經查：
（一）異議人有上開時間、地點，駕駛上開車輛，為警以雷達測
      速儀測得行車時速達每小時120公里，超速60公里（當地
      限速60公里），經原處分機關依道路交通管理處罰條例第
      43條第1項第2款、第63條第1項第3款、違反道路交通管理
      事件統一裁罰基準表及處理細則第41條、第43條、第44條
      之規定，以異議人「行車速度超過規定之最高時速60公里
      以上未滿80公里」，裁處異議人罰鍰8,000元，並計違規
      點數3點，施以道路交通安全講習處分等事實，業據異議
      人陳述在卷，復有臺東縣警察局舉發違反道路交通管理事
      件通知單、交通部公路總局高雄區監理所臺東監理站違反
      道路交通管理事件裁決書各1份在卷可參，自可信為真實
      。
（二）按交通違規之舉發可分為「當場舉發」及「逕行舉發」，
      由於逕行舉發之受處分人並無當場向舉發員警辯駁、陳述
      意見之機會，故現行法制就逕行舉發之條件多所設限。至
      於當場舉發交通違規事件，鑑於交通違規事實往往驟然而
      現、稍縱即逝，若硬性要求舉發員警不分違規情節，一律
      必須預留證據，俾便事後提出供法院審查，除有現實技術
      可行性之困難，勢將大幅提高交通管理之行政成本，並嚴
      重削弱道路交通管理之行政效能，此絕非立法者制定道路
      交通管理法規之本意。且舉發交通違規行為之處分亦屬行
      政行為，除應遵循公正、公開與民主之程序，確保依法行
      政之原則，以保障人民權益，如何同步提高行政效能，亦
      應一併兼顧（行政程序法第1 條規定參照），此亦係現行
      法制就若干類型之行政處分明文規定可免記明理由，或毋
      需給予當事人陳述意見機會等規定之所由設（行政程序法
      第97條、第103 條規定參照）。而所謂「準用」與「適用
      」有別，適用係完全依其規定而適用之謂，準用則衹就某
      事項所定之法規，於性質不相牴觸之範圍內，適用於其他
      事項之謂，即準用有其自然之限度（最高法院41年臺非字
      第47號判例意旨參照），是以刑事訴訟法就犯罪證據有關
      之規定中，與屬行政秩序罰之交通違規裁罰本旨不合之部
      分，固不在準用之列，惟若受處分人遭受舉發之交通違規
      事實，僅有舉發違反道路交通管理事件通知單及裁決書等
      書面資料可參，且上載情節顯有違背論理法則、經驗法則
      ，乃至與認定事實不符（刑事訴訟法第155 條第2 項參照
      ）等情，殊無僅以舉發員警與受處分人素不相識、且無仇
      隙，當無設詞攀誣之理，遽推認受處分人確有交通違規之
      事實。否則不但自我貶損法院事後審查舉發交通違規處分
      之制度功能，且勢將降低交通主管機關提升取締交通違規
      技術及添購科技採證設備之誘因，終將侵蝕人民對於法秩
      序、乃至司法制度之信賴。反之，設若舉發員警到庭結證
      違規情節屬實，且提出支持舉發違規可憑信性之相關佐證
      ，又查無設詞構陷或舉發錯誤之事證，自堪據以認定違規
      情節應屬事實。
（三）查本件異議人於上揭時、地超速違規之事實，業據舉發員
      警鄭英偉、王德星於本院調查時具結證述：案發當天伊等
      執行交通稽查勤務，證人王德星測得異議人之時速為120
      公里，隨即攔查異議人，要求異議人提出行照、駕照，並
      提出測試值供異議觀看，異議人當時要求可不可以只開車
      速110公里的罰單，伊等沒有同意；雷達測速儀只能測到
      同向第一輛車，除非有超車的情形，數值才會亂掉，當時
      伊等是異議人轉彎後直駛過來時按下測速儀，其在轉彎後
      沒有超車，轉彎前有沒有超車，伊等不知道，測速儀測得
      的數據確實是異議人的車等語明確。且異議人於本院調查
      時亦供承：當時伊的行車時速確實有超過60公里，在過彎
      之前有超車，過彎超車之後就被攔停，當時伊在過彎，所
      以沒有注意自己的車速多少，伊也沒辦法確定自己的車速
      有沒有超過120公里等語（見調查筆錄第9頁、第10頁），
      核與證人鄭英偉、王德星所述情節大致相符。參以舉發員
      警所使用之雷達測速儀器，業經經濟部標準檢驗局於99年
      6 月24日檢驗合格，有效期限至100年6月30日（檢定合格
      單號碼：JOGA0000000A號），有雷達測速儀檢定合格證書
      1份在卷可考，而本件異議人為警持雷達測速儀測得上開
      數值，係在檢定有效期限內，足認該雷達測速儀器之準確
      性（暫不計些微之檢測公差）堪可信賴，又舉發員警亦當
      場攔停異議人並令其檢視測速數據，應可認定無誤，故異
      議人僅以無蒐證影像光碟或照片可證，即認其無超速違規
      云云，顯屬無據，要無可採。
（四）又上開雷達測速儀器之檢測最大誤差值為每小時0.57公里
      ，此有財團法人工業技術研究院中華民國100年3月1日工
      研量字第100002991號函1份附卷可稽，是本件異議人為警
      以雷達測速儀測得之時速雖為每小時120公里，然上開測
      速儀既有上開誤差，本於有疑惟利被告（異議人）原則，
      上開時速值應扣除誤差值，而認異議人上開行車時速為每
      小時119.43公里，超過規定之最高時速40公里以上未滿60
      公里。是原處分機關以異議人「行車速度超過規定之最高
      時速60公里以上未滿80公里」，裁處異議人罰鍰8,000元
      ，並計違規點數3點，施以道路交通安全講習處分等處分
      ，即非適法。
五、綜上所述，異議人以舉發員警未能提出蒐證影像或照片等證
    據為由，認其無超速違規事實部分，為無理由，但所提雷達
    測速儀器測得數值存有誤差值，其縱有超速違規，違規時之
    行車時速亦不應為120公里，非無理由，原處分既有違誤，
    即應由本院撤銷原處分，並依道路交通管理處罰條例第40條
    、第63條第1項第1款、違反道路交通管理事件統一裁罰基準
    表之規定，自為裁定如主文第2項所示，以資適法。
據上論斷，依道路交通管理處罰條例第87條第2項，道路交通事
件處理辦法第19條前段，裁定如主文。
中    華    民    國   100    年    3     月    14    日
                        交通法庭    法  官  陳鈺雯
以上正本證明與原本無異。
如不服本裁定，應於裁定送達後5日內向本院提出抗告狀（須附
繕本）。「切勿逕送上級法院」。
                                    書記官  廖丁逸
中    華    民    國   100    年    3     月    15    日